【裁判字號】    98,消債抗,50
【裁判日期】    980525
【裁判案由】    聲請更生程序
【裁判全文】
臺灣高雄地方法院民事裁定            98年度消債抗字第50號
抗  告  人  甲○○
上列當事人因消費者債務清理事件聲請更生，對本院於民國97年
12月29日所為97年度消債更字第1052號裁定提起抗告，本院裁定
如下：
    主  文
原裁定廢棄。
聲請人甲○○自民國九十八年五月二十五日下午四時起開始更生
程序。
命司法事務官進行本件更生程序。
    理  由
一、抗告意旨略以：抗告人有不能清償債務情事，前已提出債權
    人清冊，以書面向最大債權金融機構台北富邦商業銀行股份
    有限公司（下稱台北富邦銀行）請求共同協商債務清償方案
    ，於民國95年間協商成立，每月償還新臺幣（下同）15,834
    元，嗣因自97年起，債權銀行調高每月償還金額為17,082元
    ，且抗告人經營美髮店平均每月營業收入，因大環境經濟不
    景氣影響，於扣除人事成本、固定支出、廠商支出、雜項支
    出等必要成本及費用後，目前收入尚不足供給自己之生活開
    銷，更遑論須支付扶養父、母親之費用，致無力繼續履行原
    協商條件，不得已乃自97年4 月起毀諾，顯因非可歸責於己
    之事由致履行有重大困難，且其無擔保或無優先權之債務總
    額未逾1,200 萬元，復未經法院裁定開始清算程序或宣告破
    產，爰聲請更生云云。
二、按債務人不能清償債務或有不能清償之虞者，得依消費者債
    務清理條例所定更生或清算程序，清理其債務。債務人無擔
    保或無優先權之債務總額未逾1200萬元者，於法院裁定開始
    清算程序或宣告破產前，得向法院聲請更生。又於消費者債
    務清理條例施行前，債務人依金融主管機關協調成立之中華
    民國銀行公會會員，辦理消費金融案件無擔保債務協商機制
    與金融機構成立之協商，準用同條例第151 條第5 項之規定
    ，即債務人與金融機構協商成立者，不得聲請更生或清算，
    但因不可歸責於己之事由，致履行顯有重大困難者，不在此
    限。如法院開始更生程序之裁定，應載明其年、月、日、時
    ，並即時發生效力。法院裁定開始更生或清算程序後，得命
    司法事務官進行更生或清算程序，必要時得選任律師、會計
    師或其他適當之自然人或法人一人為監督人或管理人。消費
    者債務清理條例第3 條、第42條第1 項、第151 條第5 項、
    第6 項、第45條第1 項及第16條第1 項分別定有明文。
三、抗告人於95年9 月27日依「中華民國銀行公會會員辦理消費
    金融案件無擔保協商機制」與最大債權銀行台北富邦銀行協
    商成立，其當時積欠銀行之總債務為1 399,432 元，約定每
    月還款金額為15,834元，嗣於96年12月26日，抗告人積欠銀
    行之總債務尚有1,361,500 元，抗告人再與債權銀行重行簽
    訂協議書，約定自97年1 月起，分89期，利率3%，每月償還
    17,082元，而抗告人繳款至97年3 月份，共繳款15期，即自
    97年4 月份起毀諾等情，有協議書、無擔保還款計劃書及台
    北富邦商業銀行所具民事陳報狀附卷可稽（本院卷第12至25
    頁）。原審認抗告人於95年間依「中華民國銀行公會會員辦
    理消費金融案件無擔保協商機制」與最大債權銀行台北富邦
    銀行協商成立後，迄今仍在履約狀態而未毀諾，尚有違誤。
四、本件抗告人主張其經營美髮店平均每月營業收入，因大環境
    經濟不景氣影響，於扣除人事成本、固定支出、廠商支出、
    雜項支出等必要成本及費用後，目前收入尚不足供給自己之
    生活開銷，更遑論須支付扶養其父、母親之費用，致無力繼
    續履行原協商條件，不得已乃自97年4 月起毀諾，顯因非可
    歸責於己之事由致履行有重大困難等語。經查：
  (一)查抗告人前於95年協商之際，雖自承其每月收入為35,000元
    ，有收入證明切結書為證（本院卷第24頁）。惟抗告人主張
    其自96年起因大環境影響，經營不善，96年2 月份起至97年
    5 月份之每月營業收入扣除各項成本開支後，分別僅餘17,1
    29.57 元、18,105元、12,022.25 元、27,471.75 元、2,27
    9.25元、-7,492.8元、4,632.425 元、9,050.95元、12,508
    .15 元、15,817.75 元、5,967.4 元、14,761.45 元、13,0
    05.35 元、6,065.1 元、5,191 元、77.55 元，平均每月可
    得收入僅有9,787 元等情，業據其提出營業收入明細表、電
    費收據、台灣萊雅股份有限公司客戶對帳單等件為證（原審
    卷第84至117 頁）；參以抗告人自94年1 月21日設立，自任
    負責人之「廢墟美髮沙龍」，其設立至97年6 月之查定銷售
    額為每月60,200元，而該商號業別屬理髮業，依財政部所頒
    佈之96年擴大書審純益率為6%，其96年全年查定銷售額722,
    400 元，依式換算全年營利所得額為43,344元，亦即全年必
    要成本及費用為679,056 元乙節，亦有財政部臺灣省南區國
    稅局高雄縣分局97年9 月1 日南區國稅高縣三字第09700466
    72號函及98年5 月7 日南區國稅高縣三字第0980024301號函
    附卷可佐（原審卷第133 至137 頁、本院卷第34頁），則抗
    告人主張其自96年2 月份起至97年5 月份止，因大環境不景
    氣影響，每月營業收入於扣除必要成本開支及費用後，僅餘
    上開各該收入，即每月平均收入僅有9,787 元等語，尚堪採
    信。
  (二)又抗告人除自任營業負責人開設之「廢墟美髮沙龍」外，名
    下僅有汽車1 部，無其他任何財產，此有財政部臺灣省南區
    國稅財產歸屬資料清單在卷足憑（本院卷第22頁），則依97
    年度臺灣省每人每月最低生活費9,829 元計算，抗告人上開
    每月平均收入9,787 元，尚不足支應其個人每月一身溫飽之
    生活費，更遑論支付依法應負擔之扶養費及前開協商款17,0
    82元。則抗告人顯係因客觀上不可歸責於己之收入不足事由
    ，致履行協商有重大困難而告毀諾，且依其現有收入狀況，
    確已有不能清償債務之情事，亦堪認定。
五、綜上，抗告人既係因收入不足之客觀上非可歸責於己之事由
    ，致履行協商有重大困難而告毀諾，且其現有可得支配之收
    入，應得認已有不能清償債務之情事，其應已該當債清條例
    所定聲請更生之要件，而抗告人經查並未經裁定開始更生、
    清算等程序，亦無許可和解、宣告破產、認可和解、更生或
    協調等民事事件，且其所負無擔保或無優先權之債務總額並
    未逾法定1,200 萬元之數額，揆諸上開說明，抗告人向有管
    轄權之本院依消費者債務清理條例聲請更生程序以清理其債
    務依法即屬有據，自應予以准許，原裁定駁回抗告人更生之
    聲請，於法尚有未洽，抗告意旨求予廢棄，自屬有理由，爰
    依法廢棄原裁定，並依同條例第45條第1 項、第16條第1項
    規定，由本院予以廢棄改判如主文第2 、3 項所示。
六、依消費者債務清理條例第11條第2 項、第45條第1 項、第15
    條，民事訴訟法第495 條之1 第1 項、第450 條第1 項，裁
    定如主文。
中    華    民    國    98    年    5     月    25    日
                  民事第三庭    審判長法    官  朱玲瑤
                                      法    官  陳宛榆
                                      法    官  劉惠娟
上為正本係照原本作成
本件不得抗告
本裁定已於98年5月25日下午4時公告
中    華    民    國    98    年    5     月    25    日
                                      書 記 官  王高山


司法院資訊處製作；財團法人民間司法改革基金會備份。
